【裁判字號】    97,家聲,363
【裁判日期】    971013
【裁判案由】    變更子女姓氏
【裁判全文】
臺灣板橋地方法院民事裁定             97年度家聲字第363號
聲  請  人  甲○○
上列當事人間請求變更子女姓氏事件，本院裁定如下：
    主  文
聲請人甲○○之姓氏准予變更為母姓之「吳」姓。
聲請程序費用由聲請人負擔。
    理  由
一、按有下列各款情形之一，且有事實足認子女之姓氏對其有不
    利之影響時，父母之一方或子女得請求法院宣告變更子女之
    姓氏為父姓或母姓：一、父母離婚者。二、父母之一方或雙
    方死亡者。三、父母之一方或雙方生死不明滿三年者。四、
    父母之一方曾有或現有未盡扶養義務滿二年者，民法第1059
    條第5 項有明文規定。姓氏屬姓名權而為人格權之一部分，
    具有社會人格之可辨識性，與身分安定及交易安全有關外，
    姓氏尚具有家族制度之表徵，故賦予父母之選擇權，惟因應
    情勢變更，倘有事實足認子女之姓氏對其有不利之影響時，
    父母之一方或子女自得請求法院宣告變更子女之姓氏為父姓
    或母姓。
二、本件聲請意旨略以：聲請人與其弟葉廷貴、其妹葉梅鶯前於
    民國63年4 月24日同時被生父葉文章認領，並改從其父姓「
    葉」，嗣於66年9 月22日，為繼嗣生母吳玉枝家族承祧，故
    經協商由養父吳客尊、養母吳邱菊妹共同收養聲請人為養子
    ，聲請人並改姓為「吳」，以慰先祖，惟實際上聲請人與其
    養父母間實無相互扶養之情事，且甚少聯絡，而聲請人更因
    近日請領戶籍謄本，發現戶籍登記養母姓名記載錯誤，為此
    請求更正後，始知悉養父母早已於78年9 月2 日、93年7 月
    27日相繼死亡，為此，聲請人曾向鈞院聲請獲准裁定終止上
    開收養關係。茲因聲請人自幼均由其生母吳玉枝單獨扶養，
    聲請人經其生父葉文章認領時，係已成年人，且聲請人使用
    「吳」姓已30多年，如回復從父姓「葉」，則聲請人之所有
    證件及子女等均需更正，甚為不便，遂經聲請人之生母吳玉
    枝同意後，依法聲請變更姓氏從母姓「吳」等語。
三、經查，聲請人所主張之上開事實，業據聲請人敘明綦詳於卷
    ，並提出聲請人及其生母之戶籍謄本、台北市戶籍登記簿、
    光復後除戶戶籍簿冊浮籤記事資料專用頁、本院96年度養聲
    字第228 號民事裁定暨確定證明書影本、聲請人之生母吳玉
    枝之同意書、印鑑證明書、聲請人之生父之除戶戶籍謄本等
    件在卷可稽，堪信為真實。職此，本院審酌上情，考量聲請
    人之養父母已相繼死亡，聲請人與其養父母亦已終止收養關
    係，聲請人使用「吳」姓已30多年，如回復從父姓「葉」，
    將對聲請人造成不便，可認對聲請人實有不利影響，是聲請
    人請求變更姓氏從母姓「吳」，經核並無不合，本件聲請為
    有理由，依法應予准許，爰裁定如主文所示。
四、依非訟事件法第21條第2 項、民事訴訟法第78條、95條，裁
    定如主文。
中    華    民    國    97    年    10    月    13    日
                  家事法庭  法  官  林春長
上列正本證明與原本無異。
如不服本裁定應於送達後10日內向本院提出抗告狀，並應繳納抗
告費新台幣1,000 元。
中    華    民    國    97    年    10    月    13    日
                            書記官  高小婷


司法院資訊處製作；財團法人民間司法改革基金會備份。
